【裁判字號】    99,交抗,204
【裁判日期】    991227
【裁判案由】    聲明異議
【裁判全文】
臺灣高等法院臺南分院交通事件裁定     99年度交抗字第204號
抗  告  人
即受處分人  陳澤民
上列抗告人因聲明異議案件，不服臺灣臺南地方法院中華民國99
年10月29日裁定（99年度交聲字第668號），提起抗告，本院裁
定如下：
    主  文
原裁定撤銷，發回臺灣臺南地方法院。
    理  由
一、抗告意旨以：依警方提供之違規採證光碟內容無法判斷抗告
    人騎乘之機車是於何時通過停止線，則原處分機關何以認定
    抗告人係紅燈後通過Ｙ字路口停止線，況當時抗告人之時速
    約20公里，何來原審判決認定有相當速度之說。本件案發時
    因抗告人不知是否違規，故而保持沈默，惟事後得知係綠燈
    通過停止線，並無違規闖紅燈，抗告人聲明異議，並非事後
    卸責之詞。抗告人既無闖紅燈之違規行為，爰依法請求鈞院
    撤銷原裁定，另為妥適裁定等語。
二、原裁定意旨略以：抗告人駕駛車牌號碼931-CSU號重型機車
    ，於民國99年4月25日9時46分許，行經臺南縣東山鄉○○路
    與所前路交岔路口時，因違規闖紅燈，經臺南縣警察局白河
    分局警員攔停製單舉發，抗告人不服，聲明異議，經移送機
    關即交通部公路總局嘉義區監理所新營監理站以其違規事證
    明確，依道路交通管理處罰條例第53條第1項、第63條第1項
    第3款（原處分漏載第1項第3款）及違反道路交通管理事件
    統一裁罰基準表之規定，裁處抗告人罰鍰新臺幣（下同）
    1,800元，並記違規點數3點，經原審勘驗違規當時警員所拍
    攝之採證錄影光碟之結果，雖無法判斷抗告人所騎機車何時
    通過停止線，惟抗告人騎乘之機車從青葉路轉彎處駛出時，
    有相當之車速，且抗告人經警員攔停並告知闖紅燈後，抗告
    人與其奶奶並未答話，亦未有所爭執，足認抗告人係於紅燈
    時直接通過路口，原處分機關依道路交通管理處罰條例第53
    條第1項、第63條第1項第3款及違反道路交通管理事件統一
    裁罰基準表之規定，裁處異議人罰鍰1,800元，及記違規點
    數3點之處分，於法核無不當，本件異議為無理由，應予駁
    回等語。
三、經查：
  (一)本案違規舉發地點係在臺南縣東山鄉○○路與所前路之Ｙ字
    型交岔路口，該路口共計有4支紅綠燈號誌，有2支紅綠燈號
    誌位於青葉路由南向北Ｙ字型路口之轉折處，另2支紅綠燈
    號誌分別位於所前路與青葉路（由北向南）Ｙ字型交岔路口
    之轉折處，青葉路（由南向北）停止線距離青葉路（由南向
    北）Ｙ字型交岔路口轉折處第1支紅綠燈號誌距離約6.4公尺
    ，抗告人騎乘車號931-CSU號重型機車，沿青葉路由南往北
    行駛，行經上開Ｙ字型交岔路口轉折處遭舉發違規闖紅燈等
    情，此有違規地點現場圖及現場照片在卷足稽（見原審卷第
    22-23頁、28-29頁）。
  (二)經原審勘驗警員當時拍攝採證錄影光碟結果，無法自該光碟
    內容判斷抗告人騎乘機車係於何時通過Ｙ字型交岔路口之青
    葉路停止線，此有原審99年10月25日勘驗筆錄附卷可憑（見
    原審卷第26之1頁）；另依採證錄影光碟翻拍畫面顯示，畫
    面右方紅綠燈號誌燈號為紅燈（見原審卷第19頁），然依上
    開違規地點現場圖、現場照片與採證錄影光碟翻拍畫面相互
    比對結果，採證錄影光碟翻拍畫面顯示之紅燈號誌應係位於
    所前路與青葉路（由北向南）Ｙ字型交岔路口之轉折處第1
    支號誌，惟此紅燈號誌為青葉路由北往南應遵循之號誌，核
    與抗告人行車方向為青葉路由南往北行車方向不同，顯非抗
    告人應遵循之號誌，且依上開採證錄影光碟翻拍畫面所示，
    並未見當時抗告人行車方向應遵循之號誌燈號為何，得否逕
    依青葉路由北往南應遵循之號誌為紅燈，推認抗告人沿青葉
    路由南往北行車方向應遵循之號誌亦為紅燈？又上開Ｙ字型
    交岔路口4支紅綠燈號誌燈號時相變化為何？採證錄影光碟
    翻拍畫面所示畫面右方號誌燈號為紅燈，與抗告人行車方向
    應遵循紅綠燈號誌之燈號關聯性為何？凡此攸關抗告人騎乘
    機車通過上開路口停止線時，其應遵循之號誌為何，有無符
    合「闖紅燈」之違規事實，仍有未明之處，而此部分攸關違
    規事實有無之認定，抗告人提起抗告，指摘原裁定不當，為
    有理由，應由本院撤銷發回，由原審就上開未明各節詳為調
    查，更為適法之裁定，以符法制。
四、據上論斷，依道路交通案件處理辦法第26條，刑事訴訟法第
    413條，裁定如主文。
中    華    民    國    99    年    12    月    27    日
                  刑事第二庭    審判長法  官  葉居正
                                      法  官  陳欽賢
                                      法  官  張桂美
以上正本證明與原本無異。
不得再抗告。
                                      書記官  魏芝雯
中    華    民    國    99    年    12    月    28    日

司法院資訊處製作；財團法人民間司法改革基金會備份。
